【裁判字號】    89,判,1376
【裁判日期】    890504
【裁判案由】    商標註冊
【裁判全文】
行  政  法  院  判  決                          八十九年度判字第一三七六號
    原      告  美商那斯金國際公司
    代  表  人  甲○○○○○
    訴訟代理人  陳長文律師
                蔡瑞森律師
    被      告  經濟部智慧財產局（即原經濟部中央標準局）
右當事人間因商標註冊事件，原告不服行政院中華民國八十七年十二月三日台八十七
年訴字第五九二七一號再訴願決定，提起行政訴訟。本院判決如左︰
    主  文
原告之訴駁回。
    事  實
緣原告於民國（以下同）八十五年七月二十二日以「AMINOBUILD」商標，指定使用於
商品及服務分類表第三十二類植物纖維飲料粉商品向被告申請註冊。被告以其商標圖
樣之外文AMINOBUILD，有氨基增進之意，係表示申請註冊商標所使用商品之說明，乃
依當時商標法第三十七條第一項第十款之規定予以核駁，發給第0000000號商
標核駁審定書。原告以外文AMINOBUILD為其所創用，不具特別意義，一般飲料業者亦
無以該外文作為通用名稱、形狀或品質之說明，且外文AMINOBUILD由十個字母組成，
不得加以分割，整體觀之，非說明性文字，縱或有暗示性，惟非直接明顯描述，具顯
著性，且該商標已於香港、黑西哥、美國、加拿大、日本等地註冊云云，訴經經濟部
訴願決定，以系爭商標圖樣之外文AMINOBUILD，其中字首AMINO ，係氨基之意，與外
文BUILD 結合，有氨基增進之意，以之作為商標圖樣指定使用於植物纖維飲料粉商品
，易使人直接聯想其商品係可增進人體所需之氨基元素之意，依社會一般通念，難謂
與其所使用商品之說明無密切關連，至訴稱系爭商標具顯著性云云，以被告核駁本案
之依據係以商標圖樣上之外文AMINOBUILD為其指定商品之說明，並非以其圖樣不具顯
著性而為核駁，另稱與系爭商標相同之外文已於黑西哥註冊一節，以各國法制及審查
之基準不同，尚不得執為本件應准註冊之論據，遂駁回其訴願。原告仍不服，提起再
訴願，遞遭決定駁回，遂提起行政訴訟。茲摘兩造訴辯意旨如次：
原告起訴意旨略謂︰被告與經濟部、行政院等均認為系爭商標有「氨基增進」之意，
係表示申請註冊商標所使用商品之說明，而依當時商標法第三十七條第一項第十款之
規定，予以核駁，該項處分及決定實有違誤不當，茲析述如下：一、按「凡商標圖樣
之文字、圖形、記號或其聯合式，係表示申請註冊商標所使用商品之說明或表示商品
本身習慣上所通用之名稱、形狀、品質、功用者，不得申請註冊。」固為本件商標申
請當時商標法第三十七條第一項第十款所規定。惟其適用須該商標圖樣係直接而明顯
之說明，若隱函譬喻或自我標謗者，不屬之，合先敘明。二、查本件商標圖樣「AMIN
OBUILD」係原告所創用之文字商標，並不具特別之意義，翻遍所有英文字典，均無該
字之解釋，而於一般飲料業者亦無以該「AMINOBUILD」作為通用之名稱、形狀或品質
之說明，況且「AMINO」 不具為一般消費者所認識為「氨基」之學名之意，故「AMIN
OBUILD」並非習慣上所適用之說明文字，應無疑義。三、又按凡為商標者，無論其為
文字、圖形、記號或其聯合式，皆有其一體性。查本件系爭商標「AMINOBUILD」係一
單純的由十個英文字母構成的完整、單一的商標，不得予以分割離析，其中任何一部
分皆不得單獨代表本件完整的商標。因此「AMINOBUILD」是否得註冊應就其整體觀之
，不可任意將其離為二或三部分。本件商標非傳統習用之文字，已如前述，則一般消
費者當可辨識「AMINOBUILD」為表彰原告商品來源之標誌，而非說明文字；縱使「AM
INOBUILD」有其暗示性，然其僅為暗示而已，究非直接明顯之描述。又原告之本件商
標亦已在包括中華民國、美國、黑西哥等國家獲准註冊，在香港、澳門、加拿大、日
本亦已提出申請，且陸續取得註冊中，茲檢附「AMINOBUILD」商標各國申請電腦報表
及中華民國、美國、黑西哥註冊證影本共四紙（證六號），以為明證。在以英語為母
語之美國尚且不被認為說明文字而不得註冊，顯見「AMINOBUILD」並無說明本件指定
商品之嫌，況且在中華民國相同商標於第五類亦被核准註冊為第七六四三二五號商標
，是「AMINOBUILD」商標足堪作為表彰原告商品之標誌，以之使用於商品本身或其文
宣上，足以引起一般人注意，在市場交易時能夠使消費者辨別商品來源，具有明確的
識別性。四、綜上所陳，本件系爭商標應無違反申請當時商標法第三十七條第一項第
十款之規定而得註冊，被告及原決定機關等之處分及決定顯有違誤不當而不足維持，
為此，特狀請鈞院鑒核，依法判決如訴之聲明，以維法紀，並保權益等語。
被告答辯意旨略謂︰按商標圖樣「凡文字、圖形、記號或其聯合式，係表示申請註冊
商標所使用商品之說明或表示本身習慣上所通用之名稱、形狀、品質、功用者」，不
得申請註冊，為核駁審定時商標法第三十七條第一項第十款所明定。本件原告申請註
冊之「AMINOBUILD」商標為單純之文字商標，而外文以「AMINO」為字首，係表「氨
基」之意，與「BUILD」相結合，予人有「氨基增進」之意，以之作為商標，指定使
用於植物纖維飲料粉商品申請註冊，易使人直接聯想其商品係可增加人體所之氨基元
素之意，依社會一般通念，難謂與所指定商品本身之說明無密切之關連，自有首揭法
條規定之適用。至原告所舉相同商標圖樣於其他類別業已准註冊第七六四三二五號商
標一節，核屬另案是否妥適問題，自不得比附援引，執為本件亦應准予註冊之論據，
併予陳明。是被告依法核駁其註冊之申請，並無不合等語。
    理  由
按凡商標圖樣、文字、圖形、記號、或其聯合式，係表示申請註冊商標所使用商品之
說明或表示商品本身習慣上所適用之名稱、形狀、品質、功用者，不得申請註冊，為
當時商標法第三十七條第一項第十款所規定。本件原告申請註冊之「AMINOBUILD」商
標圖樣如附圖，被告以該商標為單純之文字商標，而外文字首AMINO ，係氨基之意，
與外文BUILD 結合，有氨基增進之意，以之作為商標圖樣指定使用於植物纖維飲料粉
商品，易使人直接聯想其商品係可增進人體所需之氨基元素之意，依社會一般通念，
難謂與其所使用商品之說明無密切關聯，予以該核駁原告之申請註冊，與首揭規定尚
無不合。原告起訴意旨詳如事實欄所載，其要點略謂外文AMINOBUILD為其所創用，不
具特別意義，一般飲料業者亦無以該外文作為通用名稱、形狀或品質之說明，且外文
AMINOBUILD由十個字母組成，不得加以分割，整體觀之，非說明性文字，縱或有暗示
性，惟非直接明顯描述，具顯著性，且該商標已於香港、黑西哥、美國、加拿大、日
本等地註冊，原處分予以核駁，有所違誤云云。然查：(一)系爭商標圖樣之外文AMINOB
UILD，其中字首AMINO，係氨基之意，與外文BUILD，有氨基增進之意，以之作為商標
圖樣指定使用於植物纖維飲料粉商品，易使人直接聯想其商品係可增進人體所需之氨
基元素之意，依社會一般通念，難謂與其所使用商品之說明無密切關連。(二)被告核駁
本案之依據係以商標圖樣上之外文AMINOBUILD為其指定商品之說明，並非以其圖樣不
具顯著性而為核駁，且所舉外國註冊等資料屬靜態權利之取得，亦無法證明該商標經
原告廣泛使用，已成為原告營業上商品之識別標識。(三)各國法制及審查之基準不同，
原告雖稱系爭商標圖樣已在香港、黑西哥等地註冊，仍應合於我國商標法規定始能准
許，尚難以此為由執為本件應准註冊之論據。綜上所述，原告所稱系爭商標應准註冊
之詞，與事實不符，尚不足採信，被告所為核駁處分，於法尚無不合，訴願決定及再
訴願決定，遞予維持原處分並無違誤，原告起訴意旨經查無理由，應予駁回。
據上論結，本件原告之訴為無理由，爰依行政訴訟法第二十六條後段，判決如主文。
中    華    民    國     八十九      年      五      月       四        日
                    行 政 法 院 第 二 庭
                                審 判 長 評  事      陳  石  獅
                                         評  事      彭  鳳  至
                                         評  事      黃  合  文
                                         評  事      林  茂  權
                                         評  事      王  立  杰
右  正  本  證  明  與  原  本  無  異
                                         法院書記官  蘇  金  全
中    華    民    國     八十九      年      五      月       八        日
附圖
~[G;H:\SCN\89\00000000.1;;]


司法院資訊處製作；財團法人民間司法改革基金會備份。
